臺灣高等法院臺中分院刑事裁定　
110年度毒抗字第771號
抗  告  人  
即  被  告  楊上卯




上列抗告人即被告因違反毒品危害防制條例案件，不服臺灣臺中
地方法院110年度毒聲字第746號中華民國110年5月31日裁定（聲
請案號：臺灣臺中地方檢察署110年度聲觀字第600號；偵查案號
：臺灣臺中地方檢察署110年度毒偵字第1510號、第1511號），
提起抗告，本院裁定如下：
    主  文
抗告駁回。
    理  由
一、抗告人即被告甲○○（下稱被告）抗告意旨略以：被告因違反
    毒品危害防制條例案件，業經臺灣臺中地方法院109年度訴
    字第1983號判決判處有期徒刑7月確定，並與被告所犯其他
    違反毒品危害條例案件，經臺灣臺中地方法院110年度聲字
    第1705號裁定合併定應執行有期徒刑1年5月在案。而原裁定
    法院另裁定被告送觀察、勒戒，顯然違背憲法；若鈞院認原
    裁定並無違法，即應將臺灣臺中地方檢察署110年度執癸字
    第4917號之1執行指揮書予以註銷等語。
二、按犯10條之罪者，檢察官應聲請法院裁定，或少年法院（地
    方法院少年法庭）應先裁定，令被告或少年入勒戒處所觀察
    、勒戒，其期間不得逾2月；依前項規定為觀察、勒戒或強
    制戒治執行完畢釋放後，3年後再犯第10條之罪者，適用前2
    項之規定，民國109年1月15日修正，同年7月15日施行之毒
    品危害防制條例第20條第1項、第3項分別定有明文。又108
    年12月17日修正之條文施行前犯第10條之罪，於修正施行後
    ，依下列規定處理：二、審判中之案件，由法院或少年法院
    （地方法院少年法庭）依修正後規定處理，新修正毒品危害
    防制條例第35條之1第2款前段亦有明文。而上開所謂「3年
    後再犯」，只要本次再犯（不論修正施行前、後）距最近1
    次觀察、勒戒或強制戒治執行完畢釋放，已逾3年者，即該
    當之，不因其間有無犯第10條之罪經起訴、判刑或執行而受
    影響（最高法院109年度台上字第3826號判決意旨參照）。
    而前開觀察、勒戒之規定，乃導入一療程觀念，針對受處分
    人將來之危險所為預防、矯治措施之保安處分，目的係在戒
    除行為人施用毒品身癮及心癮之措施，以達教化與治療之目
    的，其立法意旨在幫助施用毒品者戒毒，性質非屬懲戒行為
    人。
三、經查：
  ㈠被告⒈於109年3月24日晚上8時許，在臺中市○○區○○00路0巷00
    號住處內，以將第一級毒品海洛因（下稱海洛因）粉末放入
    針筒摻水稀釋注射於身體之方式，施用海洛因1次，嗣於109
    年3月26日6時57分許，經警徵得其同意，採集尿液送驗，結
    果呈嗎啡、可待因陽性反應而查獲。⒉於109年4月14日下午6
    時許，在前開住處內，以將海洛因粉末放入針筒摻水稀釋注
    射於身體之方式，施用海洛因1次，嗣於109年4月16日下午2
    時5分許，騎乘車牌號碼000-000號普通重型機車，行經臺中
    市龍井區遊園南路與新興路交岔路口，因形跡可疑為警盤查
    ，並於同日下午2時56分許，經警徵得其同意，採集尿液送
    驗，結果呈嗎啡、可待因陽性反應而查獲。而被告就其於上
    開時、地施用海洛因2次之事實，於警詢及偵訊均坦承不諱
    ，且員警將前揭經被告同意後採集之尿液，送由正修科技大
    學超微量研究科技中心以酵素免疫分析法（EIA）及液相層
    析串連式質譜法（LC/MS/MS）檢驗，呈嗎啡、可待因陽性反
    應，此有勘察採證同意書、臺中市政府警察局刑事警察大隊
    委託檢驗尿液代號與真實姓名對照表、正修科技大學超微量
    研究科技中心109年4月20日尿液檢驗報告（見109年度毒偵
    字第2085號卷第67至71頁）、正修科技大學超微量研究科技
    中心109年5月7日尿液檢驗報告、勘查採證（驗）同意書、
    臺中市政府警察局烏日分局委託鑑驗尿液代號與真實姓名對
    照表（見109年度毒偵字第2086號卷第57至61頁）各1份在卷
    可佐，足認被告上開任意性之自白核與事實相符，是以被告
    施用第一級毒品2次之犯行堪以認定。
  ㈡而被告前開2次施用第一級毒品犯行，經臺灣臺中地方檢察署
    檢察官於109年7月28日以109年度撤緩毒偵字第219號、109
    年度毒偵字第2085、2086號提起公訴（109年度撤緩毒偵字
    第219號起訴之犯罪事實為被告於108年1月6日12時許，在臺
    中市南區文心南十路與東興路交岔口之公園，施用第一級毒
    品海洛因1次），經臺灣臺中地方法院109年度訴字第1983號
    判決將被告108年1月6日施用第一級毒品部分判處有期徒刑7
    月確定；另以109年度訴字第1983號判決就被告109年3月24
    日、同年4月14日2次施用第一級毒品海洛因部分，以被告前
    揭2次施用第一級毒品犯行距最近一次觀察、勒戒或強制戒
    治執行完畢釋放，已逾3年，檢察官本應依修正後毒品危害
    防制條例第20條第3項、第35條之1第1款規定，聲請法院裁
    定送觀察、勒戒，然檢察官逕行起訴，其起訴程序違反規定
    ，而為公訴不受理判決。嗣檢察官就被告前揭109年3月24日
    、同年4月14日2次施用第一級毒品犯行，再以110年度聲觀
    字第600號（110年度毒偵字第1510號、第1511號）向臺中地
    院聲請觀察、勒戒，經臺灣臺中地方法院110年度毒聲字第7
    46號裁定令被告入勒戒處所觀察、勒戒，其期間不得逾2月
    ，經核於法並無不合。
　㈢至被告抗告意旨以其所涉違反毒品危害防制條例案件業經臺
    灣臺中地方法院109年度訴字第1983號判決判處有期徒刑7月
    確定，並與被告所犯其他違反毒品危害條例案件，經臺灣臺
    中地方法院裁定定其應執行有期徒刑1年5月在案。原裁定另
    將被告送觀察、勒戒，顯然違背憲法云云。惟查，臺灣臺中
    地方法院109年度訴字第1983號判決判處被告有期徒刑7月確
    定部分，其審理範圍為被告108年1月6日施用第一級毒品之
    犯行，不及於被告109年3月24日、同年4月14日先後2次施用
    第一級毒品犯行，是被告於109年3月24日、同年4月14日先
    後2次施用第一級毒品犯行，縱然經臺灣臺中地方法院109年
    度訴字第1983號判決諭知公訴不受理確定，然因公訴不受理
    判決僅係就訴訟法上事項所為之刑事判決，不具有實體確定
    力，檢察官另以被告於強制戒治執行完畢釋放3年後，再犯
    本案109年3月24日、同年4月14日2次施用第一級毒品罪，依
    毒品危害防制條例第20條第1項、第3項之規定向法院聲請令
    被告入勒戒處所觀察、勒戒，即無違反一罪不二罰情事，是
    被告此部分抗告意旨尚屬誤會。
　㈣綜上所述，原裁定以被告本案109年3月24日、同年4月14日先
    後2次施用第一級毒品之犯行，距其最近1次觀察、勒戒或強
    制戒治執行完畢釋放，已逾3年，且3年內亦未有因施用毒品
    案件，經「附命緩起訴」處分並完成「附命緩起訴」戒癮治
    療之情形等情，再被告犯本件109年3月24日、同年4月14日2
    次施用第一級毒品犯行明確，認檢察官之聲請為正當，而依
    毒品危害防制條例第20條第1項、第3項規定，裁定令被告入
    勒戒處所觀察、勒戒，其期間不得逾2月，經核其認事用法
    ，均無不合，被告執前開情詞提起抗告，請求撤銷原裁定，
    自無從准許，其抗告為無理由，應予駁回。
據上論斷，依刑事訴訟法第412條，裁定如主文。
中　　華　　民　　國　　110 　年　　6 　　月　　30　　日
            刑事第二庭　審判長法　官　何  志  通
                              法　官　吳  進  發
                              法　官　石  馨  文
以上正本證明與原本無異。
不得再抗告。
                              書記官  陳  儷  文
　　　　　　　　　　　　　　　
中　　華　　民　　國　　110 　年　　6 　　月　　30　　日